臺灣高雄地方法院民事裁定
108年度消債更字第3號
聲  請  人  林鈞蓬即林芸瑩即林淑珠
0000000000000000

0000000000000000

代  理  人  凌進源律師
上列聲請人因消費者債務清理事件聲請更生，本院裁定如下：
    主  文
聲請人林鈞蓬即林芸瑩即林淑珠自中華民國一百零八年六月四日
下午四時起開始更生程序。
命司法事務官進行本件更生程序。
    理  由
一、聲請意旨略以：伊無力清償債務，曾請求銀行公會協商成立
    ，然收入不豐，勉為償還數期後仍不得已毀諾，實有不可歸
    責於己之事由致不能履行，爰聲請准予更生等語。
二、按債務人不能清償債務或有不能清償之虞者，得依本條例所
    定更生或清算程序，清理其債務。債務人無擔保或無優先權
    之債務總額未逾新臺幣（下同）1,200 萬元者，於法院裁定
    開始清算程序或宣告破產前，得向法院聲請更生。法院開始
    更生程序之裁定，應載明其年、月、日、時，並即時發生效
    力。法院裁定開始更生或清算程序後，得命司法事務官進行
    更生或清算程序，必要時得選任律師、會計師或其他適當之
    自然人或法人一人為監督人或管理人。消費者債務清理條例
    （下稱本條例）第3 條、第42條第1 項、第45條第1 項及第
    16條第1 項分別定有明文。
三、經查：
㈠、聲請人曾請求銀行公會協商債務方案成立，約定自民國95年
    8月起，分80期，利率0％，每月清償新臺幣（下同）34,910
    元，惟未依約繳款而於96年2月26日通報毀諾，此有中國信
    託銀行陳報狀（本案卷第13至24頁）可參。按本條例第151
    條第5項但書規定所稱「因不可歸責於己之事由，致履行顯
    有重大困難」之情形，僅須於法院就更生或清算之聲請為裁
    判時存在，即與該項但書之規定相符。至債務人於履行顯有
    重大困難之事由發生前有無違約不履行行為，與該事由是否
    不可歸責於債務人之判斷尚屬無涉，98年第1期民事業務研
    究會第26號可資參照。查聲請人於協商時雖自陳每月收入為
    60,000元，惟其現平均月收入約21,093元，顯已無法負擔每
    月34,910元之還款金額，應可認定聲請人之收入可能無法持
    續支應前揭生活開支級及協商款項，致繼續履行上述協商確
    有困難，則聲請人主張即非全然不可採。是聲請人所稱確有
    不可歸責於己之事由，致不能履行原協商條件，揆諸前開論
    述，自應屬不可歸責於己之事由，是聲請人主張其於與債權
    銀行達成前開協商結論後，已因不可歸責於己之事由致履行
    顯有重大困難，尚屬可信。
㈡、聲請人於105年度至107年度申報之所得分別為180,656元、
    486,652元、253,120元，平均每月所得各為15,055元、40,5
    54元、21,093元（本件元以下均採四捨五入計算），名下有
    未設抵押權之房屋、土地各1筆，經債權人聲請本院以107年
    度司執字第94738號執行事件（下稱系爭執行案件）強制執
    行拍賣，經本院鑑價後，其價值共計3,292,000元，雖有康
    健人壽保單，惟要保人為次女許承靜；又聲請人自陳於感謝
    愛股份有限公司從事直銷，於107年申報所得為253,120元，
    平均每月收入約21,093元，另聲請人前於94年8月1日領取86
    7,524元勞保老年一次給付，現每月除領取4,258元國民年金
    老年年金外，未領取其他補助等情，有財政部高雄國稅局10
    5年至106年綜合所得稅各類所得資料清單及財產歸屬資料清
    單【本院107年度司消債調字第567號卷（下稱調卷）第15至
    17頁】、107稅務電子閘門財產所得調件明細表（本案卷第9
    7頁）、財產及收入狀況說明書（調卷第3至6頁）、債權人
    清冊（本案卷第92至95頁）、戶籍謄本（本案卷第29頁）、
    勞工保險被保險人投保資料表（調卷第18至19頁）、個人商
    業保險查詢結果表（本案卷第47頁）、財團法人金融聯合徵
    信中心前置協商專用債權人清冊（調卷第12至14頁）、信用
    報告（本案卷第27至28頁）、高雄市政府社會局函（本案卷
    第57頁）、收入明細表（本案卷第31至42頁）、勞動部勞工
    保險局函（本案卷第58頁）薪資明細表（本案卷第26至27頁
    ）、土地及建物登記謄本（本案卷第69至70頁）、存簿（本
    案卷第64至65頁）、康健人壽保險股份有限公司函（本案卷
    第59頁）等附卷可證。另查聲請人曾任玉荃企業社之負責人
    ，惟玉荃企業社業於95年6月12日註銷稅籍，95年6月14日歇
    業撤銷，亦有商業登記公示資料查詢（本案卷第6頁）、營
    業稅稅籍證明（本案卷第68頁）在卷可證。則在別無其他資
    料可認聲請人有其他收入之情形下，以其107年每月平均收
    入加計領取之國民年金老年年金25,351元（計算式：21,093
    ＋4,258＝25,351）核算現在償債能力之基礎，堪認妥適。
㈢、關於聲請人個人日常必要支出部分，按債務人必要生活費用
    ，以最近一年衛生福利部或直轄市政府所公告當地區每人每
    月最低生活費一點二倍定之，本條例第64條之2第1項定有明
    文。本院參酌衛福部社會司所公告108年度高雄市最低生活
    費為13,099元，則聲請人每月最低生活所必需除有特殊情形
    並有證據證明者外，自宜以此之1.2倍即15,719元為度，始
    得認係必要支出。又聲請人陳稱於配偶所有房屋居住，客觀
    上無房屋費用支出，故於計算聲請人個人每月必要生活費時
    ，即應自前開已包括聲請人居住費用在內之每月最低生活費
    用中，扣除相當於房租支出所佔比例（大約為24.36％）。依
    此計算結果，聲請人每月之必要生活費應以11,890元為準【
    計算式：15,719－（15,719×24.36%）＝11,890】。聲請人主
    張每月必要支出約8,500元，低於本院計算之基準，尚屬合
    理。
㈣、至扶養部分，聲請人主張需扶養配偶許貴杉，每月扶養費為5
    ,000元，扶養義務人共4人（本案卷第26頁家族系統表）等
    情。經查，許貴杉係32年生，罹輕度第2類障礙而無業，於1
    05年至107年度申報所得各為11,187元、7,470元、7,284元
    （性質均為利息所得），名下有房屋3筆、土地1筆，現值共
    計1,181,361元，除鳳山房地係供自住外，新興區房地係與
    兄弟姐妹共有，由兄弟姐妹管理居住，前於89年8月15日領
    取勞保老年一次給付1,369,000元，每月領取3,628元國民年
    金老年年金等情，此有戶籍謄本（本案卷第29頁）、所得及
    財產歸屬資料清單（本案卷第43至45頁）、107年稅務電子
    閘門財產所得調件明細表（本案卷第102頁）、存簿（本案
    卷第66至67頁）、高雄市政府社會局函（本案卷第57頁）、
    勞工保險被保險人投保資料表（本案卷第30頁）、勞保局已
    領老年給付證明（本案卷第48頁）、勞動部勞工保險局函（
    本案卷第58頁）、國軍高雄總醫院附設民眾診療服務處診斷
    證明書（本案卷第71頁）、身障證明（本案卷第72頁）、建
    物登記謄本（本案卷第91頁）在卷可憑。故本院認聲請人之
    配偶有受扶養必要。至於扶養費用數額部分，按受扶養者之
    必要生活費用，準用第一項規定計算基準數額，並依債務人
    依法應負擔扶養義務之比例認定之，本條例第64條之2第2項
    亦有明定。準此，聲請人所應負擔其配偶每月之扶養費，自
    宜以此為度，始得認係必要支出，是在無其他更為詳實之資
    料可供佐證之情形下，本院認即應以108年度高雄市每人每
    月不含房屋支出之最低生活所必需11,890元（詳如前述），
    扣除每月領取之國民年金老年年金3,628元後，與其餘3名扶
    養義務人共同負擔扶養費。故綜上，聲請人配偶每月之扶養
    費即應以2,066元為度【計算式：（11,890－3,628）÷4＝2,06
    6】。
㈤、綜上所述，聲請人每月平均收入為25,351元，扣除必要生活
    費8,500元、配偶扶養費2,066元後，剩餘14,785元。而聲請
    人目前負債總額為8,504,068元（調卷第42至100頁，包括
    ：國泰世華銀行、合作金庫銀行、匯豐銀行、華南銀行、台
    北富邦銀行、遠東銀行、玉山銀行、凱基銀行、滙誠第一資
    產管理股份有限公司、台灣金聯資產管理股份有限公司、元
    大國際資產管理股份有限公司、聖文森商榮昇資產管理股份
    有限公司台灣分公司），扣除聲請人所有不動產現值3,292,
    000元後，以上開餘額按月攤還結果，至少約需29年【計算
    式：（8,504,068－3,292,000）÷14,785÷12＝29】始能清償完
    畢。堪認聲請人有不能清償債務之情事。此外，聲請人無擔
    保或無優先權之債務總額未逾1,200萬元，且無本條例第6條
    第3項、第8條或第46條各款所定駁回更生聲請之事由存在。
    則聲請人聲請更生為有理由，應予准許，爰命司法事務官進
    行本件更生程序。
四、依本條例第11條第1 項、第45條第1 項、第16條第1 項，裁
    定如主文。
中　　華　　民　　國　 108　　年　　6 　　月　　4 　　日
              　　民事庭　　法　官　沈建興
以上正本係照原本作成。
本裁定不得抗告。
中　　華　　民　　國　 108　　年　　6 　　月　　4 　　日
  　                        書記官　胡美儀